【裁判字號】    99,事聲,13
【裁判日期】    990315
【裁判案由】    聲明異議
【裁判全文】
臺灣嘉義地方法院民事裁定  99年度事聲字第13號
異  議  人  乙○○
            甲○○
相  對  人  丁○○
            丙○○○
            戊○○
            己○○
上列當事人間因聲請確定執行費用額事件，異議人對於本院司法
事務官中華民國98年11月30日98年度司執聲字第17號民事裁定提
出異議，本院裁定如下：
    主  文
異議駁回。
    理  由
一、本件異議意旨略以：(一)有關嘉義市○○段158 號建物（下稱
    系爭建物），案外人黃雨為原始起造人，其於建物起造前取
    得債權人及債務人所有土地之使用權，分別於民國56年、59
    年取得建築物使用執照建造房屋，並於89年10月10日向嘉義
    市地政機關辦理第一次保存登記（面積174.46平方公尺），
    即門牌為嘉義市○○里○○街2 號房屋，並於92年7 月11日
    將系爭建物移轉登記與異議人甲○○。然於98年4 月14日本
    鈞院已准許黃雨於強制執行前，聲請撤銷贈與，異議人甲○
    ○即於98年4 月21日前將系爭建物所有權移轉登記返還與黃
    雨，並於98年6 月5 日登記完畢，異議人甲○○已非所有人
    ，故債權人請求負擔定執行費用之對象應為黃雨，而非異議
    人甲○○。(二)如原裁定所附計算書編號2 所示地政規費200
    元，應是本院94年度執字第15737 號強制執行完畢後之土地
    鑑界費用，非本件執行費用。(三)其他坐落嘉義市○○段763
    、847 、848 、849 、1140地號上之異議人乙○○所有其他
    建物，異議人已在97年11月17日協議約定期日前自行拆除完
    畢。(四)有關異議人甲○○於93年4 月14日取得異議人乙○○
    原有嘉義市○○段848 地號及同段763 地號土地所有權，僅
    是為土地之暫時管理，各該土地之所有人仍為異議人乙○○
    ，其目的在於：為了解債權人等就本院84年度訴字第367 號
    判決情形，及以後土地登記、土地重測以及異議人乙○○已
    年老體衰多病，不得溝通要領，為深入協助其追討委託債權
    人經營所得之財產等語，並聲明：原裁定廢棄，駁回債權人
    之聲請。
二、按「債權人因強制執行而支出之費用，得求償於債務人者，
    得準用民事訴訟法第91條之規定，向執行法院聲請確定其數
    額。」強制執行法第29條第1 項定有明文。本件相對人與異
    議人間拆屋交地執行案件，經本院97年度執字第23460 號事
    件受理並已執行完畢，相對人依前開規定，聲請本院司法事
    務官確定執行費用額，經本院司法事務官於民國98年11月30
    日以98年度司執聲字第17號裁定確定本件執行費用額為新臺
    幣（下同）200,070 元（執行費用項目及其金額如後附計算
    書所示）並命異議人甲○○負擔等情，有本院97年度執字第
    23460 號拆屋交地執行卷宗及98年度司執聲字第17號聲請確
    定執行費用卷宗可按。經查：
  (一)異議人雖主張計算書編號2 所示地政規費200 元或係在確認
    界址時所繳納之規費，應非本件執行費用云云。惟本院97年
    度執字第23460 號執行事件，其執行標的係原坐落嘉義市○
    ○○段399 之10地號土地上之建物，為兩造所不爭執。本院
    執行法官曾於97年6 月18日指定於97年8 月5 日履勘現場並
    囑託嘉義市地政事務所派員會同測量，嗣於97年7 月9 日將
    履勘日期改為97年8 月7 日，並兩造該履勘期日確定本院84
    年度訴字第367 號判決（即本件執行名義）內附圖方案五（
    即有關本件399 之10地號之分割方案）A 、B 、C 、D 、E
    所示部分之土地，即分別為系爭溪東段847 、848 、849 、
    1140、763 地號土地等情，有各該執行命令及執行筆錄可按
    （見23460 號卷第22頁至第25頁、第43頁至第46頁、第57頁
    ），而依相對人提出前開地政規費徵收聯單記載，該聯單係
    97年8 月8 日開立，係於97年間受法院囑託鑑界而由相對人
    丁○○繳納，應足以認定前開費用應係因本件執行而支出之
    費用，至前開聯單上記載略以：地號：0000-0000 等共2 筆
    等語，應係前開執行命令所附之附件即分割方案圖內包括原
    399 之2 地號及399 之10地號之故（見23460 號卷第44頁至
    第46頁背面）；此外，計算書所示之其他費用為確為本件之
    執行費用，為兩造所不爭執。是則應確定本件執行費用額為
    200,073 元。
  (二)按「執行名義命債務人返還土地，雖未明白命其拆卸土地之
    房屋，而由強制執行法第一百二十五條所準用之第一百條法
    意推之，該執行名義當然含有使債務人拆卸房屋之效力」（
    最高法院44年度台抗字第6 號判例意旨參照）。又「強制執
    行法第一百三十一條第一項所定，關於共有物分割之裁判，
    執行法院得將各共有物分得部分點交之，其點交之方法，仍
    應適用強制執行法第一百二十三條至第一百二十六條規定，
    如命分割之判決，雖僅載明各共有人分得之部分而未為交付
    管業之宣示，但其內容實含有互為交付之意義，故當事人仍
    得依本條規定請求點交」（參照最高法院66年4 月19日民庭
    總會決議）。再按「確定判決，除當事人外，對於訴訟繫屬
    後為當事人之繼受人者，及為當事人或其繼受人占有請求之
    標的物者，亦有效力。」民事訴訟法第401 條第1 項定有明
    文。為本件執行事件執行名義之本院84年度訴字第367 號分
    割共有物確定判決之當事人雖係異議人乙○○，而非案外人
    黃雨及異議人甲○○，惟前開確定判決於85年5 月6 日判決
    分割時，系爭建物之所有權人為異議人乙○○，則乙○○於
    分割共有物判決確定後，依上開判例及決議意旨，乙○○即
    負有拆除系爭建物，將土地返還被上訴人之義務。而異議人
    甲○○於92年7 月11日因贈與而取得系爭建物之所有權，依
    前開規定，異議人甲○○即繼受乙○○拆除系爭建物，並將
    土地返還之義務。則相對人於本院97年度執字第23460 號（
    原94年度執字第15737 號）強制執行程序將異議人甲○○列
    為執行債務人，尚無不合。
  (三)次查異議人雖主張系爭建物之原始起造人為案外人黃雨云云
    ，惟異議人甲○○及案外人黃雨前以前開理由提起異議之訴
    ，業經本院95年訴字第37號民事判決及臺灣高等法院臺南分
    院97年度上易字第120 號民事判決認定案外人黃雨非系爭建
    物之所有人而判決異議人甲○○及案外人黃雨敗訴確定，有
    該民事判決可按（見23460 號卷第61頁至第69頁、第85頁至
    第91頁）。是異議人之前開主張，不能採信。
  (四)次查異議人主張異議人甲○○已於98年6 月5 日將系爭建物
    所有權移轉登記與案外人黃雨乙節，固據異議人提出建物所
    有權狀為證，復經本院調閱本院98年度嘉簡移調字第45號撤
    銷贈與行為等事件卷宗查明無訛。惟按「訴訟繫屬中為訴訟
    標的之法律關係，雖移轉於第三人，於訴訟無影響。」民事
    訴訟法第254 條第1 項前段定有明文，此即為當事人恆定之
    原則。依強制執行法第30條之1 規定，前開有關當事人恆定
    之原則，於強制執行程序準用之。本件相對人於94年12月16
    日聲請對於異議人強制執行，請求異議人拆除包括系爭建物
    在內之建物，並將土地返還相對人，雖異議人甲○○於強制
    執行期間將系爭建物所有權移轉登記予案外人黃雨，惟依前
    開規定，異議人甲○○仍為本件強制執行程序適格之執行債
    務人。異議人甲○○既仍為本件強制執行程序之債務人，則
    ，本院司法事務官裁定命異議人甲○○負擔本件執行費用，
    於法並無違誤，異議人甲○○仍執前詞指摘司法事務官之處
    分不當，求予廢棄改判，為無理由，應予駁回。
三、末查，本院司法事務官所為原裁定並未命異議人乙○○負擔
    本件執行費用，異議人乙○○自無就原裁定提出異議之利益
    ，是應認異議人乙○○之異議為不合法，應予駁回。
中    華    民    國    99    年    3     月    15    日
                  民事第一庭  法  官  林望民
以上正本係照原本作成
如對本裁定抗告，須於裁定送達後10日內向本院提出抗告狀，並
繳納抗告費新臺幣1,000元
中    華    民    國    99    年    3     月    15    日
                              書記官  陳慶時
  計算書：
┌─────┬───────┬─────┬──────────┐
│編      號│項          目│金額（新臺│備                註│
│          │              │幣）      │                    │
├─────┼───────┼─────┼──────────┤
│  01      │執行費        │16,958元  │97執字第23460號執行 │
│          │              │          │費                  │
├─────┼───────┼─────┼──────────┤
│  02      │地政規費      │200元     │97年8月8日          │
├─────┼───────┼─────┼──────────┤
│  03      │地政規費      │15元      │97年8月27日         │
├─────┼───────┼─────┼──────────┤
│  04      │地政規費      │4,000元   │98年7月23日         │
├─────┼───────┼─────┼──────────┤
│  05      │執行旅費      │2,500元   │98年8月24日         │
├─────┼───────┼─────┼──────────┤
│  06      │拆除及清除費  │176,400元 │98年8月26日         │
└─────┴────────────────────────┘

司法院資訊處製作；財團法人民間司法改革基金會備份。
